【裁判字號】    89,交訴,16
【裁判日期】    890509
【裁判案由】    公共危險等
【裁判全文】
臺灣高雄地方法院刑事判決                        八十九年度交訴字第一六號
    公  訴  人  臺灣高雄地方法院檢察署檢察官
    被      告  丁○○
右列被告因公共危險等案件，經檢察官提起公訴（八十八年度偵字第二五三八六號)
，本院判決如左：
    主  文
丁○○竊盜，處有期徒刑肆月；又駕駛動力交通工具肇事，致人受傷而逃逸，處有期
徒刑拾月。應執行有期徒刑壹年。緩刑參年。
被訴過失傷害部分公訴不受理。
    事  實
一、丁○○意圖為自己不法之所有，於民國八十八年八月六日夜間某時，在高雄市○○○路與新光路口處，竊取乙○○所有置放於該處之牌照號碼ＡＴ－二九０三號
    黃色三陽自用小客車一輛（時值約新臺幣（下同）十二萬元），得手後明知自己
    未考領有普通小型車駕駛執照，竟駕駛前揭竊得之贓車，於同日晚間二十三時十
    五分許，沿高雄縣大寮鄉○○○路由屏東往高雄方向行駛，途經該路與義和路交
    岔路口時，本應注意汽車駕駛執照為駕駛汽車之許可憑證，無駕駛執照不得駕駛
    汽車；駕駛人駕駛汽車應遵守道路交通標線，在劃有分向限制線之路段，不得駛
    入來車之車道內；及汽車行駛時，駕駛人應注意車前狀況，並隨時採取必要之安
    全措施，以避免危險之發生，而當時天氣晴朗，夜間有照明設備，路面乾燥，並
    無障礙物或其他缺陷，且視線良好，又依其智識、能力並無不能注意之情事，竟
    疏未注意，貿然駕駛上開贓車，因操控不當而跨越分向限制線衝入對向車道，適
    有甲○○駕駛牌照號碼ＶＬ－九九一六號自小客車沿高雄縣鳳屏二路由高雄往屏
    東方向，亦行經該處，為丁○○所駕駛之前述贓車左前方車頭及保險桿撞擊，致
    甲○○因而受有頭部外傷，腦挫傷，意識障礙，左額部巨大裂傷六Ｘ０．五公分
    ，胸腹部挫傷致內出血及左上犬齒斷裂等傷害。丁○○於肇事致人受傷後，竟未
    停車將徐某送醫，反而立即逃逸，嗣經丁○○告知其父丙○○肇事經過後，由蔡
    父出面欲找甲○○和解時，甲○○始知肇事者為丁○○而報警查獲（過失傷害部
    分，業據告訴人撤回告訴，詳下述）。
二、案經甲○○訴由高雄縣警察局林園分局報告臺灣高雄地方法院檢察署檢察官偵查
    起訴。
    理  由
壹、被訴公共危險部分：
一、訊據被告丁○○除對竊盜部分外，對於其未考領有汽車駕駛執照，於上開時地，
    仍貿然駕車行駛，又未遵守交通標線，擅自跨越分向限制線駛入來車道，且疏未
    注意車前狀況，採取必要的安全措施，致其所駕駛之贓車撞擊告訴人之自用小客
    車，使告訴人因而受有前開傷害，並於肇事後未對告訴人聞問即駛離現場之事實
    ，均坦承不諱，核與告訴人指述情節相符，並有高雄縣警察局道路交通事故調查
    報告表附事故現場圖及大東醫院診斷證明書各一紙在卷可稽，其自白核與事實相
    符。被告就竊盜部分雖辯以：伊於發生車禍前並不知該車係贓車，伊朋友戊○○
    說要教伊開車，即交給伊該輛車以供練習，龔某並坐在駕駛座旁，迨發生事故時
    ，才告知伊該車係贓車，要伊趕快駛離現場，伊因一時不知所措，遂棄告訴人不
    顧而自行離開現場云云。然查：被告右揭竊盜犯行，已據被害人乙○○指述綦詳
    ，並有乙○○所出具之贓物具領結書一紙附卷可佐，事證明確，被告所供不詳年
    籍姓名「戊○○」之人，經臺灣高雄地方法院檢察署檢察官向高雄市警察局函調
    該人之口卡片資料，經回函表示並未建立龔某之口卡片資料，此業經高雄市政府
    警察局（八八）高市警戶字第六九一八０號函在卷可佐，又檢察官復向高雄市苓
    雅區戶政事務所亦查無該人設籍資料，另本院審理時，被告亦未能攜同龔某到庭
    應訊，則是否真有龔某其人，已不無疑問；又被告所辯車輛係龔某提供以供被告
    學習駕車之用云云，惟查該輛汽車時值約十二萬元，已經被害人乙○○陳述明確
    （參見八十八年八月七日警訊筆錄），衡情一般人如欲提供車輛供他人學習開車
    ，應選擇白天且空曠無車經過之場地練習，以避免發生事故而損壞車輛，豈有在
    夜晚十時以後，又在車流不息之省道（鳳屏公路）上，提供時值十幾萬之汽車供
    他人冒險試驗學習開車之用，此均常情不符，是以被告所辯，均係臨訟圖卸之詞
    ，尚難採信。本件被告竊盜犯行，事證已經明確，應予論科。
二、按汽車駕駛執照為駕駛汽車之許可憑證，無駕駛執照不得駕駛汽車，為道路交通
    管理處罰條例第二十一條第一項第一款所明定；又駕駛人駕駛汽車應遵守道路交
    通標線，在劃有分向限制線之路段，不得駛入來車之車道內；及汽車行駛時，駕
    駛人應注意車前狀況，並隨時採取必要之安全措施，道路交通安全規則第九十條
    、第九十七條第二款及第九十四條第三項亦分別定有明文。此為一般駕駛人應注
    意並能注意之情事，本件被告未考領有普通小客車駕駛執照，而肇事路段係屬省
    道，行車不得跨越分向限制線駛入對向車道，且發生車禍當天天氣晴朗，夜間有
    照明設備，路面乾燥，並無障礙物或其他缺陷，且視線良好等情，有卷附道路交
    通事故調查報告表附事故現場圖一紙可稽，被告雖辯稱當天下雨，視線不好，又
    有施工云云，無非事後卸責之詞，委無足採；又依被告肇事時之智識、能力，亦
    無不能注意之情事，詎被告竟疏未注意，在未考領汽車駕駛執照前仍貿然駕車行
    駛，且未遵守交通標線之規定，在劃有分向限制線之道路上將車輛駛入對向車道
    ，又疏未注意車前狀況，致其駕駛之自用小客左前方車頭及保險桿撞擊告訴人駕
    駛之自小客車而肇事，其駕車行為顯有過失。又告訴人確因本件車禍而受有前開
    傷害之事實，則有大東醫院驗傷診斷證明書一份附卷足佐。是被告未盡其前開注
    意義務肇事致告訴人受有前開傷害，兩者間顯有相當因果關係。另參以刑法第一
    百八十五條之四駕駛動力交通工具肇事，致人受傷而逃逸罪，只須汽車駕駛人於
    駕車肇事致人受傷，未即將被害人送醫救治而逃逸，即可構成該罪，不以被害人
    有無陷於昏迷，或有自救能力為必要；被告於本件車禍發生後並未受傷，其顯有
    將告訴人立即送醫救治之可能而不為，逕自離開現場之事實，已據被告供承在卷
    ，本件罪證明確，被告公共危險犯行堪以認定。
三、本件被告因意圖為自己不法之所有，而竊取他人之汽車，核其所為，係犯刑法第
    三百二十條第一項之竊盜罪；另其駕駛動力交通工具肇事，致人受傷而逃逸部分
    ，係犯同法第一百八十五條之四駕駛動力交通工具肇事，致人受傷而逃逸罪。被
    告所犯上開罪名，犯意各別，行為不同，構成要件有異，應分論併罰。審酌被告
    在未考領有汽車駕駛執照之情況下仍貿然駕車行駛，又跨越分向限制線而進入來
    車道，且疏未注意車前狀況而肇事，肇事後又逃離現場，情節重大，惟犯後態度
    良好，坦承大部分犯行，並積極與告訴人達成和解，賠償告訴人三十萬元及告訴
    人因本件車禍事故所受之傷害等一切情狀，量處如主文所示之刑，並定其應執行
    刑。末查，被告前未曾受有期徒刑以上刑之宣告，有附卷臺灣高等法院被告全國
    前案紀錄表一紙可參，因年少失慮，致罹刑罰，於案發後積極尋求與告訴人達成
    和解，且被告目前正在部隊服役中，經此偵審程序，當知所警惕，而無再犯之虞
    ，本院認為前開對其宣告之刑，以暫不執行為適當，併予宣告緩刑，用啟自新。
貳、被訴過失傷害部分：
    公訴意旨另以：被告於右記時、地違規肇事，致被害人受傷，因認被告另涉犯刑
    法第二百八十四條第一項前段之過失傷害罪嫌云云。惟按告訴乃論之罪，告訴人
    於第一審辯論終結前，得撤回其告訴；又告訴經撤回者，法院應諭知不受理之判
    決，刑事訴訟法第三百零三條第三款分別定有明文。被告所犯之前開刑法第一百
    八十五條之四駕駛動力交通工具肇事，致人受傷而逃逸罪，與其原所涉之同法第
    二百八十四條第一項前段之過失傷害罪二者間，本應予併合處罰，而被告涉嫌過
    失傷害一節，業據告訴人具狀撤回告訴，該部分應另為不受理判決之諭知，附此
    敘明。
據上論斷，應依刑事訴訟法第二百九十九條第一項前段、第三百零三條第三款、刑法
第三百二十條第一項、第一百八十五條之四、第五十一條第五款、第七十四條第一款
，罰金罰鍰提高標準條例第一條前段，判決如主文。
中      華      民      國    八十九      年      五      月    九    日
                                        臺灣高雄地方法院交通法庭
                                              法  官  王 俊 隆
右正本證明與原本無異。
如不服本判決，應於判決送達後十日內，向本院提出上訴狀。
                                              書記官  涂 亨 玉
中    華    民    國      八十九      年      五      月      九      日
附錄本案論罪科刑法條：
刑法第三百二十條第一項：
意圖為自己或第三人不法之所有，而竊取他人之動產者，處五年以下有期徒刑、拘役
或五百元以下罰金。
第二百八十四條第一項前段：
因過失傷害人者，處六月以下有期徒刑、拘役或五百元以下罰金。
第一百八十五條之四：
駕駛動力交通工具肇事，致人死傷而逃逸者，處六月以上五年以下有期徒刑。


司法院資訊處製作；財團法人民間司法改革基金會備份。
